【裁判字號】    88,易,586
【裁判日期】    890104
【裁判案由】    業務侵占
【裁判全文】
臺灣板橋地方法院刑事判決                          八十八年度易字第五八六號
    公  訴  人  臺灣板橋地方法院檢察署檢察官
    被      告  乙○○
右列被告因業務侵占案件，經檢察官提起公訴（八十七年度偵字二四二四二、二七四
九○號），本院判決如左：
    主      文
乙○○共同意圖為自己不法之所有，而侵占對於業務上所持有之物，處有期徒刑陸月
。緩刑參年。
    事      實
一、乙○○與戊○○（印度人，英文姓名：GALANI  AVINASH，嗣到案後另行審結）
    係朋友關係，戊○○則原任職其嬸丙○○所經營址設台北市○○○路○段二三三
    號九樓之「帝格國際有限公司」（下稱帝格公司），擔任該公司位於台北縣三重
    市○○路○段八三巷十四號七樓倉庫之管理員工作，負責看管該倉庫之物品，平
    日亦居住該處，詎其等二人竟基於意圖為自己不法所有之犯意聯絡，於戊○○任
    職期間即八十七年三月間某日，在上址倉庫內，明知倉庫內之千手銅製佛像一尊
    、木製杯墊二組，係戊○○業務上所持有之物，仍基於易合法持有為不法所有之
    意思，共同予以侵占入己，並將前開物品持以轉贈予不知情之友人丁○○，以置
    放彼所經營位於台北市○○○路統領百貨地下室之「酋長咖啡廳」，作為該咖啡
    廳開幕之賀禮，嗣因丙○○察覺上情，戊○○於八十七年四月二十一日晚上七時
    三十分許，帶同警方前往上址酋長咖啡廳，查扣前開佛像一尊及杯墊二組，而循
    線偵悉上情，戊○○則旋即於同年月二十九日出境返回印度，現經本院通緝中。
二、案經帝格公司代表人丙○○訴由台北縣警察局三重分局報請及經台灣板橋地方法
    院檢察署檢察官自動檢舉偵查起訴。
    理      由
一、訊之被告乙○○固供承上址咖啡廳所查扣之杯墊、佛像係其贈送丁○○之事實，
    惟矢口否認有何業務侵占犯行，辯稱：木製杯墊二組係其向同案被告戊○○所購
    買，千手銅製佛像一尊則為戊○○所贈送，嗣其將上述杯墊、佛像轉送予女友丁○○作為上開咖啡廳之開幕禮物，而前開杯墊平日即有使用，佛像則置放在櫃檯
    明顯易見之處，倘該等物品確係其所竊取，則戊○○時常前往該咖啡廳，應可看
    見該等物品，然其前均未指稱其有何竊盜之行為；況其並無置放該等物品之倉庫
    鑰匙，該處並有管理員留守，進出該倉庫大樓均有管制，且會檢查車內物品，其
    實無法入內竊取物品；本件係戊○○自行取出該等物品，其亦曾耳聞戊○○有將
    倉庫內物品出售予外國人之情事，告訴人帝格公司代表人丙○○為戊○○之嬸，
    所言當然對戊○○多有袒護云云。經查，本件告訴人帝格公司代表人丙○○係指
    述被告有竊取前開物品之行為，而查，帝格公司之上開倉庫，僅丙○○夫婦二人
    及共同被告戊○○三人持有鑰匙，該倉庫大樓出入口均有警衛二十四小時駐所，
    倉庫門窗均未遭破壞，此經臺灣板橋地方法院檢察署檢察官前往現場勘驗上情無
    訛，並製有勘驗筆錄一份及攝有現場照片三幀附於偵查卷可參，則證人丁○○於
    本院審理時既亦到庭證述前開物品係被告與戊○○於八十七年三月間所共同贈送
    ，其等並稱該等物品為其等合夥經營之公司進口之貨品，彼將該等物品均置放在
    店內客人可以看見之處等節明確，證人甲○○於偵審中並均到庭證述被告確曾於
    八十七年三、四月間，多次前往該處倉庫找戊○○等語，並有門禁登記簿一份可
    資為憑，則參以被告事後為解決此事，而與告訴人帝格公司代表人丙○○以簽立
    借據之方式和解賠償損害，有借據一紙在卷可按，益徵被告與戊○○確有犯意之
    聯絡及行為之分擔至明。此外，復有台北縣警察局贓物認領保管單一件附於偵查
    卷可稽，是本件事證明確，被告之犯行堪以認定。
二、被告與戊○○共同意圖為自己不法之所有，將戊○○業務上所持有之物挪用侵占
    入己，係無業務身分之人而與有該身分之戊○○共同實施犯罪，為刑法第三十一
    條第一項之身分犯，以共犯論，而核係犯刑法第三百三十六條第二項之業務侵占
    罪。爰審酌被告之素行尚佳，暨其係因一時失慮而有本件犯行，與其犯罪之手段
    、所生危害，及其犯罪後之態度等一切情狀，量處如主文所示之刑，以示懲儆。
    末查，被告未曾受有期徒刑以上刑之宣告，有本院前案記錄表、台灣高等法院檢
    察署刑案紀錄簡覆表各一份在卷足參，顯見其為偶發初犯，經此次科刑教訓，當
    知所警惕，而無再犯之虞，本院認前開對其所宣告之刑，以暫不執行為適當，爰
    就被告宣告緩刑三年，以啟自新。
三、至公訴人另以被告乙○○與戊○○自八十七年三月中旬某日起至同年四月初某日
    止，基於意圖為自己不法所有之犯意聯絡，於戊○○任職期間，在上址倉庫內，
    明知倉庫內之檀香木十八羅漢、觀世音、關公、濟公、松柏樹各一件及象財神二
    件、動物造型透雕二十支、壇香粉二罐、銅雕佛像十四件、木製杯墊三十餘件、
    印章一百餘顆、手掌形影音光碟機二組、光碟片二組、檀香珠寶盒五盒、檀香手
    環、檀香鍊二十件（價值約新台幣二十萬元），係戊○○業務上所持有之物，仍
    基於易合法持有為不法所有之意思，或趁帝格公司外出展售之機會，將倉庫鑰匙
    交予被告，由被告取出部分藝術品，或再由被告售予他人，賺取現金朋分花用，
    而共同予以侵占入己，因認被告就此部分，亦與戊○○共同涉犯業務侵占罪嫌等
    語。惟按犯罪事實應依證據認定之，無證據不得推定其犯罪事實，刑事訴訟法第
    一百五十四條定有明文；再事實之認定，應憑證據，如未能發現相當證據，或證
    據不足以證明，自不能以推測或擬制之方法，以為裁判基礎；又所謂認定犯罪事
    實之證據，係指足以認定被告確有犯罪行為之積極證據而言，而認定犯罪事實所
    憑之證據，雖不以直接證據為限，間接證據亦包括在內，然而無論直接或間接證
    據，其為訴訟上之證明，須於通常一般人均不致有所懷疑，而得確信其為真實之
    程度，始得據之為有罪之認定，倘其證明尚未達到此一程度，而有合理懷疑存在
    時，事實審復已就其心證上理由予以闡述，敘明其如何無從為有罪之確信，因而
    為無罪之判決，尚不得任意指為違法，最高法院分別著有二十九年上字第三一○
    五號、四十年度台上字第八六號、七十六年台上字第四九八六號判例可供參考。
    次按告訴人之指訴係使被告受刑事訴追為主要目的，是其指訴是否與事實相合，
    仍須調查其他證據以資審認；又被害人之陳述如無瑕疵，且就其他方面調查又與
    事實相符，固足採為科刑之基礎，倘其陳述尚有瑕疵，則在未究明前，遽採為論
    罪科刑之根據，即難認為適法，此有最高法院五十三年台上字第一三○○號、六
    十一年台上字第三○九九號判例足資參照。則查，告訴人帝格公司代表人丙○○
    於警訊時陳稱伊係於八十七年四月八日發現倉庫內物品遭竊等語，惟伊則遲至同
    年月二十一日始報警處理，並稱因公司物品過多，清點不易，且倉庫管理員（即
    戊○○）至台中展覽，待返回後，始會同清點，而知悉正確損失之財物等節（見
    偵查卷第四頁背面），於偵查中則稱前述物品係自八十七年一月底起至同年四月
    中旬止遺失，而被告係於八十七年四月間，趁帝格公司有段期間前往南部展覽物
    品，倉庫及公司均無人時進入大樓等語（見偵查卷第四五頁背面），是所述遭竊
    之物品及時間均不確定，亦無任何貨品單據證明該公司確有該等物品存在，告訴
    人之指述已有瑕疵可指。再共同被告即該公司倉庫管理員戊○○於警訊時另稱公
    司失竊物品係自八十七年三月間開始，失竊多少物品，渠並不確定，因渠很少清
    點物品，渠會懷疑被告，係因被告時常至該倉庫，而且有一次渠睡覺醒來，發現
    被告在倉庫內，而渠並未幫其開門，故懷疑其有倉庫鑰匙等情（見偵查卷第一一
    頁），則任職告訴人公司倉庫管理員之戊○○對於該公司有多少失竊物品，及被
    告有無行竊，僅係推測而得，參以本件並未自被告處查扣上述物品，從而告訴人
    公司究有無失竊上揭物品，及被告是否確有行竊之行為，均非無疑。參以告訴人
    公司代表人丙○○與該公司倉庫管理員戊○○所述，亦多有不符之處，實難僅因
    告訴人之指述，遽認被告確有何竊盜或業務侵占之行為。本院綜合卷證資料，對
    於公訴意旨所指被告該等部分業務侵占之犯行，客觀上既尚未達於通常一般人均
    不致有所懷疑，而得確信其犯罪事實之程度，依「罪證有疑，利於被告」之法則
    ，即應作有利於被告之認定。此外，又查無其他積極證據足證被告有何該部分犯
    行，尚不能證明其犯罪，揆諸前揭條文規定及判例意旨，就此部分本應為其無罪
    判決之諭知，惟公訴人認此部分與前開有罪部分有實質上一罪關係，爰不另為無
    罪之判決，附此敘明。
據上論斷，應依刑事訴訟法第二百九十九條第一項前段，刑法第三十一條第一項、第
三百三十六條第二項、第七十四條第一款，罰金罰鍰提高標準條例第二條，判決如主
文。
本案經檢察官李嘉明到庭執行職務。
中      華      民      國      八十九     年       一    月    四      日
                                      臺灣板橋地方法院刑事第一庭
        法  官  邱 靜 琪
右正本證明與原本無異
如不服本判決，應於送達後十日內向本院提出上訴狀
                                          書記官  劉 日 賓
中      華      民      國      八十九     年       一    月    六      日
附錄本案論罪科刑法條全文：
刑法第三百三十六條
對於公務上或因公益所持有之物，犯前條第一項之罪者，處一年以上七年以下有期徒
刑，得併科五千元以下罰金。
對於業務上所持有之物，犯前條第一項之罪者，處六月以上五年以下有期徒刑，得併
科三千元以下罰金。
前二項之未遂犯罰之。


司法院資訊處製作；財團法人民間司法改革基金會備份。
